臺灣苗栗地方法院民事判決　　　　　　　 95年度訴字第243號
原　　　告　庚○○
　　　　　　戊○○
　　　　　　丁○○
　　　　　　丙○○
兼　上　一
法定代理人　己○○○
共　　　同
訴訟代理人　張績寶律師
　　　　　　　　　　　共同送達.
被　　　告　大愛通運有限公司
　　　　　　　　　　　　1
法定代理人　辛○○
訴訟代理人　壬○○
被　　　告　甲○○
上列當事人間請求侵權行為損害賠償事件，本院於民國96年11月
1 日言詞辯論終結，判決如下：
    主  文
原告之訴及假執行之聲請均駁回。
訴訟費用由原告負擔。
    事實及理由
壹、程序方面：
一、按因侵權行為涉訟者，得由行為地之法院管轄，民事訴訟法
    第15條第1 項定有明文。經查，本件被告甲○○之住所地雖
    設於澎湖縣馬公市烏崁里9 鄰烏崁23號之3 ，被告大愛有限
    公司（下稱大愛公司）之營業所雖設於台北市中山區○○○
    路○ 段67號7 樓之1 ，惟本件原告所主張侵權行為即車禍事
    故發生地係位於國道三號高速公路北向136 公里800 公尺路
    段，為本院轄區，據此本院就本事件自有管轄權，合先敘明
    。
二、被告甲○○、大愛公司經合法通知，均未於最後言詞辯論期
    日到場，核無民事訴訟法第386 條所列各款情形，爰依原告
    之聲請，由其一造辯論而為判決。
貳、實體方面：
一、原告起訴主張：
（一）被告甲○○於民國93年6 月22日22時40分許，駕駛車牌號
      碼CC-946號營業大客車，沿國道三號高速公路由南往北方
      向行駛，行經北上136 公里800 公尺處時，因疏未注意，
      致其所駕營業大客車左前方與高速公路內側護欄發生擦撞
      ，被告甲○○受此驚嚇，一時緊張，乃將方向盤向右打轉
      ，以避免其所駕車輛撞上護欄，惟因其將方向盤往右打轉
      之幅度過大，致其車輛突然向右變換至外側車道，適訴外
      人廖勝德駕駛車牌號碼441-GJ號半聯結車行經該處，因事
      出突然，無法防範，乃自右後方追撞原告所駕營業大客車
      ，訴外人廖勝德並因此傷重不治死亡。
（二）被告甲○○刑事責任部分雖經檢察官為不起訴處分確定，
      然民事訴訟之裁判應不受刑事判決認定事實之拘束，本件
      交通事故過失責任之認定，民事法院仍應自為裁判，不受
      刑事案件不起訴處分之拘束。另被告雖以本院94年訴字第
      399 號民事確定判決，作為抗辯被告甲○○無過失之依據
      ，惟前開判決之當事人乃是被告大愛公司與達億通運企業
      股份有限公司（下稱達億公司），而達億公司於前開訴訟
      中非但並未出庭，甚且未提出任何書狀答辯，尚難以上開
      未經實質辯論之裁判，據為本案被告有利之認定。
（三）雖臺灣省竹苗區車輛行車事故鑑定委員會及中央警察大學
      之鑑定意見均指稱，本件車禍事故係被害人廖勝德駕車自
      後方追撞由被告甲○○所駕駛前車所致；然臺灣省車輛行
      車事故覆議鑑定委員會之鑑定意見則為「係依雙方車損顯
      示之撞擊角度及撞擊後二車移動路線，研析其（即甲○○
      ）肇事前有變換車道之可能。」，由此可知，鑑定單位就
    　本件車禍事故之責任歸屬，仍有不同意見。茲就本案事故
      之疑點以及中央警察大學鑑定意見之疑點，分別陳述如下
      ：
　　1.中央警察大學鑑定意見認為「兩車撞擊前Ｂ車（即被害人
  　　廖勝德駕駛之車輛）有向右閃避之行為」，惟被害人廖勝
    　德既有「向右閃避」之行為，顯見被害人當時應有「閃避
　　　」某種情狀發生之意；倘若被告甲○○自始即駕駛於最外
  　　側車道，並在廖勝德之前方，則依經驗法則，被害人廖勝
    　德若是「自後追撞」，則在其發現前方有車輛欲閃避之同
      時，現場應留有煞車痕才是，然本件在「凹槽型刮地痕」
　　　處附近並無任何煞車痕，僅有輪胎痕，顯見當時情形，因
  　　係被害人廖勝德突遭被告甲○○駕車侵入車道，被害人廖
    　勝德反應不及，僅能急將方向盤偏右，以閃避被告甲○○
      所駕車輛。
    2.上開鑑定意見認為「向北（向正前）之直線型刮地痕」乃
      係由Ａ車（即被告甲○○駕駛之車輛）所造成，並稱此係
      因Ａ車重物往前向下撞擊地面，撞後彈回又撞擊，又彈回
      之現象所致；倘該重擊刮地痕果真係由Ａ車上之重物所造
      成，則衡諸經驗法則，Ａ車上之重物在遭重摔落地之後，
      何以會「彈回」車體之上？且倘該重物已因遭重擊而脫離
      車體，則刮地痕又豈會僅短短之一處？在Ａ車遭撞後繼續
      前進之期間內，何以該已脫落之重物未再造成何刮地痕？
      此均未見中央警察大學之鑑定報告有詳盡之說明。
　　3.又上開鑑定意見認為「『兩車撞擊時，Ｂ車（即被害人廖
  　　勝德駕駛之車輛）向右閃避，Ａ車（即被告甲○○駕駛之
    　車輛）向前直行。』…同時Ｂ車車速大於Ａ車車速；因此
      ，本鑑定推定『撞擊後瞬間（撞擊後約0.5 秒以前）Ｂ車
      車頭改變成向左偏，並以車頭右側約四分之一部位撞擊Ａ
      右後車角，肇致Ａ車右後車角嚴重凹陷，並導致兩車分離
      後均向左偏滑行之情形。」然所謂「Ｂ車車速大於Ａ車車
      速」，並無證據資料可憑，亦未說明所憑資料為何，除非
      其已先入為主認定「Ｂ車追撞Ａ車」。
　　4.依系爭大客車左前方之車損觀之，其與內側護欄間僅有擦
      撞，並無嚴重之損毀，而鑑定報告亦認定系爭大客車是在
    　擦撞到內側護欄後向右偏滑，倘依被告甲○○所陳述，其
      遭到撞擊後即跌坐到駕駛座右側，斯時應無人駕駛該營業
      大客車，則依經驗法則觀之，系爭大客車受到強烈撞擊向
      左偏滑後，應直接衝擊內側護欄，豈有可能僅是些微之擦
      撞而已？又衡諸系爭大客車之重量應高達數公噸之多，又
      豈有可能因此些微之擦撞即完全改變行進方向？
　　5.再者，證人癸○○為事故發生時，立即到現場處理之國道
      交通員警，其不論於道路交通事故初步分析研判表中，或
      於偵查中作證，甚或出具「補充說明」，均一再陳明本件
      肇事因素應係被告甲○○不當變換車道所引起，而就其補
      充說明之內容，鑑定人亦未加以審酌，足見中央警察大學
      前開部分之鑑定意見，容與事實及經驗法則有悖，尚無可
      取。被害人廖勝德或有超載及越級駕駛等之違規行為，然
      此僅係違反道路交通安全規則，應受各該規定之處罰，若
      非被告甲○○任意變換車道不當，被害人廖勝德之違規亦
      不致發生本案之死亡車禍，被告甲○○應就上開交通事故
      負擔肇事責任。原告己○○○為廖勝德之配偶，其餘原告
      庚○○等4 人則為廖勝德之子女，均為廖勝德之法定第1
      順位繼承人，而被告大愛公司為被告甲○○之僱用人，應
      與被告甲○○連帶對原告己○○○等5 人負侵權行為損害
      賠償責任。
（四）茲將原告等5 人請求賠償之項目及金額臚列如下：
  　1.喪葬費：
    　原告廖淑美因被害人廖勝德死亡，支出喪葬費用計新臺幣
      （下同）500,000 元，應由被告2 人連帶賠償。
  　2.扶養費：
    　依民法第192 條第2 項規定，被害人對於第三人負有法定
      扶養義務者，加害人對於該第三人亦應負損害賠償責任，
      而被害人廖勝德死亡時，原告己○○○、丙○○為被害人
      廖勝德依法應負扶養義務之人，茲依行政院主計處所公布
      之台灣區91年各縣市家庭收支調查平均每戶結果表，台中
      縣每人平均每年消費支出為206,263 元，作為扶養費計算
      之依據，並將原告請求金額說明如下：
　  (1)原告己○○○為被害人廖勝德之配偶，於被害人廖勝德死
      亡之時為54歲，依93年台閩地區男性平均餘命表所示，被
      害人廖勝德之平均餘命尚有18.34 年，原告己○○○之平
      均餘命則為27.99 年，其得請求被害人廖勝德之扶養期間
      即為廖勝德之平均餘命18.34 年，扣除成年子女及丙○○
      成年後應負擔之扶養義務，以上開206,263 元為計算基準
      ，按霍夫曼計算法扣除中間利息後，分2 階段計算如下：
  　第1階段：
    　於4 女丙○○成年前（即101 年4 月30日前），對原告己○○○負扶養義務之人除被害人廖勝德外，尚有其子女戊○○、丁○○、庚○○等3 人，此階段原告己○○○得請
      求之扶養費為340,256 元。
  　第2 階段：
    　原告丙○○成年後，與戊○○、丁○○、庚○○、被害人
      廖勝德等人對原告己○○○各負1/5 之扶養義務，此階段
      得請求之扶養費金額為449,107 元。
　　綜上，原告廖淑美得請求被告連帶給付之扶養費為604,00
  　　5 元。
　  (2)原告丙○○為被害人廖勝德之4 女，於被害人廖勝德死亡
      之時年僅12歲又2 個月，距離成年尚有94個月，其扶養義
      務人為廖勝德與原告己○○○2 人，依霍夫曼計算法扣除
      中間利息，被告應連帶給付原告丙○○之扶養費為680,49
      6 元。
  　3.精神慰撫金：
   　 原告己○○○為被害人廖勝德之配偶，原告丁○○、戊○○、庚○○及丙○○，均為被害人廖勝德之子女，因被害
      人廖勝德遽遭橫禍而慘死，原告喪失至親，天人永隔，家
      庭天倫破碎，哀痛逾恆，非筆墨所能形容，原告己○○○
      爰請求800,000 元之精神慰撫金，原告丁○○、戊○○、
      庚○○及丙○○，則每人各請求500,000 元之精神慰撫金
      ，聊資慰藉。
（五）原告等5 人業已依強制汽車責任保險法請領保險金1,400,
      000 元，每人平均分得280,000 元，此部分損害應予扣除
      。從而，被告應連帶給付原告己○○○1,624,005 元；原
      告丁○○、戊○○、庚○○各220,000 元；原告丙○○90
      0,496 元；爰依侵權行為之法律關係，請求被告分別連帶
      給付原告上開金額，並均自起訴狀繕本送達被告之翌日起
      至清償日止，按年息百分之5 計算之利息等語，並聲明：
      (一)被告應連帶給付原告己○○○1,624,005 元：連帶給付
      原告丁○○、戊○○、庚○○各220,000 元；連帶給付原
      告丙○○900,496 元，及均自起訴狀繕本送達被告之翌日
      起至清償日止，按年息百分之5 計算之利息。(二)願供擔保
      ，請准宣告假執行。
二、被告大愛公司抗辯：
（一）就過失責任部分：
　　1.原告主張被告甲○○變換車道不當，導致在後之被害人廖
  　　勝德所駕之半聯結車失控追撞等情，被告否認之，應由原
      告就上開侵權行為之事實舉證以實其說。
　　2.上開車禍事故發生之原因，實為訴外人廖勝德僅持有聯結
      車之普通駕照，卻越級駕駛營業半聯結大貨車，又該營業
      半聯結大貨車可載重35公噸，廖勝德當時卻載重65.12 公
      噸，明顯超載30. 12噸之多，而廖勝德駕駛半聯結車行駛
      於下坡路段，疏未注意車前狀況，並隨時採取必要之安全
      措施，致追撞前方由被告甲○○所駕駛之營業大客車，為
      本件交通事故之肇事原因，被告甲○○並無肇事因素，此
      經臺灣省竹苗區車輛行車事故鑑定委員會鑑定無誤；且被
      告大愛公司向廖勝德所屬達億公司請求損害賠償事件，亦
      認定應由廖勝德負本件交通事故之全部肇事責任，而以本
      院94年度訴字第399 號判決被告大愛公司勝訴確定在案，
      足見被告甲○○就本件交通事故之發生，並無過失責任，
      被告大愛公司亦無僱用人之連帶賠償責任可言。
（二）就原告主張請求賠償金額部分：
　　1.殯葬費用：
　　　殯葬費用係指收殮及埋葬之必要費用而言，且其賠償範圍
  　　應以實際支出費用為準，惟原告並未提出此部分明細及相
      關費用單據證明其實際支出金額，致被告無從表示意見。
    2.法定扶養費用：
    　原告主張以行政院主計處所公布之台灣區91年各縣市家庭
      收支調查平均每戶結果表，其中台中縣每人平均每年消費
      支出206,263 元為標準，作為扶養費之計算依據，並不合
      理。
　　3.精神慰撫金：
   　 審酌兩造之身分、地位等，原告請求之金額，顯然過高。
（三）並聲明：如主文所示；另陳明倘受不利判決，願供擔保，
      請准宣告免為假執行。
三、被告甲○○則未於言詞辯論期日到場，亦未提出書狀作何聲
    明或陳述。
四、得心證之理由：
（一）原告主張其5 人均為訴外人廖勝德之法定第1 順位繼承人
      ，被告甲○○則係被告大愛公司僱用之司機，於前開時地
      駕駛營業大客車，與訴外人廖勝德所駕之營業半聯結車發
      生事故，廖勝德並因此傷重不治死亡等情，業據其提出戶
      籍謄本為證，並經本院依職權向臺灣苗栗地方法院檢察署
      （下稱苗栗地檢署）調閱93年度相字第288 號相驗卷宗查
      明無誤，且為被告所不爭執，應堪信為真實。
（二）按因故意或過失，不法侵害他人之權利者，負損害賠償責
      任；故意以背於善良風俗之方法，加損害於他人者亦同；
      民法第184 條第1 項定有明文。次按民事訴訟法第277 條
      前段規定，當事人主張有利於己之事實者，就其事實有舉
      證之責任，是如係由原告主張權利者，應先由原告負舉證
      之責，若原告先不能舉證，以證實自己主張之事實為真實
      ，則被告就其抗辯事實即令不能舉證，或其所舉證據尚有
      疵累，亦應駁回原告之請求，最高法院17年上字第917 號
      判例意旨可資參照。而民法第184 條第1 項前項規定侵權
      行為以故意或過失不法侵害他人之權利為成立要件，故主
      張對造應負侵權行為責任者，應就對造之有故意或過失負
      舉證責任。原告主張被告甲○○於上開時地，駕駛營業大
      客車，突然自內側車道變換至外側車道，致廖勝德所駕駛
      營業半聯結車閃避不及，自後追撞，並造成廖勝德死亡，
      被告甲○○就車禍之發生顯有過失等語，然為被告所否認
      ，並辯稱廖勝德僅持有聯結車之普通駕照，卻越級駕駛營
      業半聯結大貨車，且大幅超載30.12 噸之多，而廖勝德駕
      駛半聯結車行駛於下坡路段，疏未注意車前狀況，並隨時
      採取必要之安全措施，致追撞前方由被告甲○○所駕駛之
      營業大客車，始為本件交通事故之肇事原因，被告甲○○
      並無肇事因素等語，是前開車禍事故之發生過程及肇事原
      因究竟為何，即屬本件所應審究之首要爭點，而原告既主
      張被告甲○○應負肇事責任，自應由原告就上開有利於己
      之事實先負舉證之責。
（三）經查：
    1.依上開相驗卷宗內所附車損照片所示，被告甲○○所駕營
      業大客車（下稱前車）車尾右側3/4 之區域內鈑金有撞擊
      痕並向內凹損，車尾右後方之變速箱損壞，引擎撞損懸掛
      卡住但並未掉落，車尾右後方幾乎全毀，廖勝德所駕營業
      半聯結車（下稱後車）則係車頭全毀，車廂前後嚴重扭曲
      變形，引擎撞損脫位，然右前方向燈並未破損，車頭右側
      1/4 處之鈑金向內凹陷，足知廖勝德所駕後車係以車頭左
      側3/4 部位撞擊被告甲○○所駕前車車尾右側3/4 部位。
    2.依上開相驗卷宗內所附肇事現場照片及道路交通事故現場
      圖所示，兩車當時均係由南往北行駛，外側車道上最南端
      約136.88公里處有兩團重物撞擊地面所產生之重擊刮地痕
      ，係兩車撞擊後重物撞擊地面所致，堪認兩車係於外側車
      道上發生事故。
    3.上揭南端重擊刮地痕之南方有向右偏斜之輪胎擦地痕，前
      車車尾鋼樑向右下偏斜，另有一道向右偏斜之凹槽型刮地
      痕，因輪胎擦地痕產生於重擊型刮地痕後方，並壓過刮地
      痕，可知該輪胎擦地痕應係來自於後車，而非前車，為兩
      車撞擊後，後車輪胎向右偏滑所產生，足見兩車發生撞擊
      前，後車有向右閃避之行為。而上開重擊刮地痕中，凹槽
      型刮地痕向右偏斜，其餘刮地痕則為直線往北，因後車於
      撞擊前有向右閃避之行為，足認上開重擊刮地痕中，除南
      端向右偏斜之凹槽型刮地痕為後車造成之外，其餘向北之
      直線型刮地痕，應均係前車所產生，並可進一步推知，兩
      車發生撞擊時，後車向右閃避，前車則向前直行。
    4.在撞擊地點之前，並未發現有後車之煞車痕，在撞擊地點
      後之輪胎痕跡則係輪胎脫落後隨鋼圈滑行，以同一輪胎面
      在路面上滑行所產生之擦地痕，足知後車在撞擊前車之前
      ，並未有煞車之行為。
    5.綜觀前揭跡證，應可推知兩車在撞擊之前，被告甲○○所
      駕前車行駛於外側車道上，向前直行，並未發現有變換車
      道之事證，廖勝德所駕後車，卻在外側車道上自後方撞擊
      前車而肇事，且撞擊前剎那，後車有向右閃避之行為，但
      並未煞車。
（四）原告雖另以：1.廖勝德既有「向右閃避」之行為，顯見被
      害人當時應有「閃避」某種情狀發生之意，倘若被告甲○○自始即駕駛於最外側車道，並在廖勝德之前方，則依經
      驗法則，被害人廖勝德若是「自後追撞」，則在其發現前
      方有車輛欲閃避之同時，現場應留有煞車痕才是，然本件
      在「凹槽型刮地痕」處附近並無任何煞車痕，僅有輪胎痕
      ，顯見當時情形，應係被害人廖勝德突遭被告甲○○駕車
      侵入車道，被害人廖勝德反應不及，僅能急將方向盤偏右
      ，以閃避被告甲○○所駕車輛；2.前開重擊刮地痕倘係由
      被告甲○○所駕前車上之重物所造成，則衡諸經驗法則，
      其車上之重物在遭重摔落地之後，何以會「彈回」車體之
      上？且倘該重物已因遭重擊而脫離車體，則刮地痕又豈會
      僅短短之一處？在前車遭撞後繼續前進之期間內，何以該
      已脫落之重物未再造成何刮地痕？3.所謂「後車車速大於
      前車車速」，並無證據資料可憑。4.依被告甲○○所駕營
      業大客車左前方之車損觀之，其與內側護欄間僅有擦撞，
      並無嚴重之損毀，倘依被告甲○○於檢察官偵查時所陳述
      ，其遭到撞擊後即跌坐到駕駛座右側，斯時應無人駕駛該
      營業大客車，則依經驗法則觀之，該大客車受到強烈撞擊
      向左偏滑後，應直接衝擊內側護欄，豈有可能僅是些微之
      擦撞而已？又衡諸系爭大客車之重量應高達數公噸之多，
      又豈有可能因此些微之擦撞即完全改變行進方向？5.證人
      癸○○為事故發生時，立即到現場處理之國道交通員警，
      其不論於道路交通事故初步分析研判表中，或於偵查中作
      證，甚或出具「補充說明」，均一再陳明本件肇事因素應
      係被告甲○○不當變換車道所引起等語，而主張上開交通
      事故係因被告甲○○任意變換車道不當所發生，應由被告
      甲○○負擔肇事責任云云，惟查：
    1.訴外人廖勝德僅持有聯結車之普通駕照，卻越級駕駛營業
      半聯結大貨車，而該營業半聯結大貨車可載重量為35公噸
      ，廖勝德當時卻載重65.12 公噸，超載達30.12 公噸，幾
      較法定載重量高出1 倍之多，且事故發生時間為夜晚22時
      40分，光線較白晝昏暗，事故地點為下坡路段，倘駕駛人
      在超載甚多之情形下，因車速較快而接近前車，並緊急煞
      車，可能容易發生半聯結車後方拖車撞上車頭之高度危險
      ，是駕駛人廖勝德當時或係為免因此發生事故，而未緊急
      煞車，僅急打方向盤向右閃避；況依前開直線型刮地痕可
      以推知，被告甲○○所駕前車當時應係向北直行，否則其
      所留下之刮地痕應係偏斜而非直線向前，縱使前車在肇事
      前曾有變換車道之行為，在事故發生之前，其變換車道之
      行為應已完成，是尚不能僅以肇事地點附近未發現煞車痕
      ，而遽行推斷廖勝德所駕營業半聯結車係突遭被告甲○○
      駕車侵入車道，致廖勝德反應不及而撞擊肇事。
    2.依前揭相驗及偵查卷宗內留存照片所示，前車所造成之刮
      地痕有南、北端各1 處，而前車之引擎在事故發生後，尚
      懸掛於底盤，並未完全脫落（見前揭相驗卷宗第101 頁照
      片編號26、30號），除上開兩處之外，未於地面上再造成
      其他刮地痕，核與常情無違。
    3.依物理原則，在肇事當時，後車之車速必然高於前車之車
      速，始會自後方追撞，是原告指稱所謂「關於後車車速大
      於前車車速，並無證據資料可憑」乙節，毋須其他證據方
      法加以證明即可推知。
    4.被告甲○○所駕營業大客車擦撞之內側護欄為紐澤西護欄
      （見前揭相驗卷宗現場照片編號10、27、28號），有導向
      之功能，在撞擊之後可將車輛導回原來行駛之路線，尚不
      能徒以被告甲○○所駕前車左前方車損情況輕微，而逕行
      推斷其與內側護欄間之擦撞係在兩造車輛相撞前所發生。
    5.證人即事故當時到場處理之國道交通員警癸○○業於本院
      審理中到庭證稱：因上開事故之撞擊點係在前車之車尾右
      後方，其依車損位置及經驗法則判斷，認為前車在事故發
      生前應有不當變換車道之情形，但關於現場所遺留之刮地
      痕等跡證，到場員警只是大概地認定記載，並無專業能力
      於現場直接進行認定究為前車或後車所造成，仍需經過鑑
      定等語（見本院卷第105 、109 頁），而證人癸○○雖係
      國道交通員警，然究非交通事故之專業鑑定人員，其雖於
      道路交通事故現場圖之肇事經過摘要欄中就可能之肇事原
      因予以初判，惟其僅係以兩車撞擊車損位置初判可能之責
      任歸屬，並未將現場地面遺留之刮地痕方向綜合加以研判
      ，自不能以其就肇事現場所初判之個人意見，做為認定前
      開肇事歸責之唯一依據。再者，原告雖主張被告甲○○疏
      未注意，致其所駕營業大客車左前方與高速公路內側護欄
      先發生擦撞，被告甲○○受此驚嚇，乃將方向盤向右打轉
      ，致其車輛突然向右變換至外側車道，使廖勝德所駕後車
      因事出突然，無法防範，乃自右後方追撞原告所駕營業大
      客車云云，然原告方面就其上開所主張之肇事經過事實，
      除被告甲○○所駕前車左前方之車損擦撞痕跡及兩車撞擊
      位置之外，並無其他證據資料可資佐證或推斷，然經證人
      癸○○證稱：其在車禍發生之隔日白天時，曾前往現場採
      證並拍攝照片，發現在兩車發生撞擊之第1 個刮地痕位置
      之前，並無任何跡證，包括內側的紐澤西護欄在內，也沒
      有遭兩車擦撞的痕跡等語（見本院卷第110 頁），足知兩
      造車輛發生撞擊位置前路段之內側車道紐澤西護欄，並未
      發現如原告所稱關於遭被告甲○○所駕車輛擦撞之相關跡
      證可尋，是原告上開關於肇事經過之推斷，尚屬片面之臆
      測，並無任何現場跡證可供憑佐。
（五）按汽車在同一車道行駛時，除擬超越前車外，後車與前車
      之間應保持隨時可以煞停之距離；汽車行駛時，駕駛人應
      注意車前狀況及兩車併行之間隔，並隨時採取必要之安全
      措施；道路交通安全規則第94條第1 項、第3 項分別定有
      明文。據前所述，本件交通事故之發生原因，應係訴外人
      廖勝德持普通聯結車駕照越級駕駛營業半聯結車，並嚴重
      超載，行經下坡路段，未注意車前狀況，自後追撞被告甲○○所駕營業大客車所致，而被告甲○○所駕車輛行駛在
      前，車尾被撞，並無證據證明其有任意變換車道之行為，
      應無肇事原因；而本件車禍事故，經苗栗地檢署檢察官於
      偵查中先後送請臺灣省竹苗區車輛行車事故鑑定委員會、
      中央警察大學就肇事原因加以鑑定，其鑑定結論（臺灣省
      竹苗區車輛行車事故鑑定委員會鑑定書見苗栗地檢署93年
      度相字第288 號卷宗第172~175 頁；中央警察大學鑑定書
      見苗栗地檢署95年度偵字第796 號偵查卷宗第11~30 頁）
      ，亦與本院上開認定相同，並經鑑定人即中央警察大學交
      通學系教官陳家福於本院審理中到庭就上開鑑定意見說明
      綦詳，前開鑑定意見堪予採信。至臺灣省車輛行車事故覆
      議鑑定委員會覆議結果，雖曾研判被告甲○○所駕車輛於
      肇事前，不能排除有變換車道之可能性，然該項覆議之結
      果，係表示因肇事過程不明，未便遽予覆議，並未提供其
      認為肇事過程究竟為何之專業意見，更未明確表示被告甲○○所駕車輛於肇事前「應有不當變換車道之行為」，僅
      表示「不能排除其可能性」，尚難採為對原告有利之證據
      ，而認定被告甲○○應負肇事責任。又原告己○○○對被
      告甲○○就前開交通事故提出業務過失致死之刑事告訴部
      分，亦經苗栗地檢署檢察官偵查後，以查無證據足資證明
      被告甲○○有變換車道之行為，難認被告甲○○有過失致
      死之罪責，而以95年度偵字第796 號為不起訴處分，嗣經
      告訴人己○○○聲請再議後，仍經臺灣高等法院台中分院
      檢察署以96年度上聲議字第146 號駁回再議之聲請而確定
      在案，亦與本院認定結果相同，此經本院依職權調閱前揭
      偵查卷宗查明屬實，是原告主張被告甲○○對於本件交通
      事故之發生負有過失責任云云，尚非可採。
五、綜上所述，原告等人就被告甲○○於本件車禍事故有過失乙
    節，既未能舉證以實其說，則其主張被告甲○○及大愛公司
    應負連帶損害賠償責任云云，即無可採。從而，原告請求被
    告連帶給付如其聲明所示之金額，並均自起訴狀繕本送達被
    告之翌日起至清償日止，按年息百分之5 計算之法定遲延利
    息，均無理由，應予駁回。原告之訴既經駁回，其假執行之
    聲請亦失所附麗，應併駁回之。
六、訴訟費用負擔之依據：民事訴訟法第78條、第85條第1 項。
中　　華　　民　　國　　96　　年　　11　　月　　22　　日
                  民事庭法　官　邱光吾
以上正本係照原本作成
如對本判決上訴，須於判決送達後20日內向本院提出上訴狀
                        書記官　葉燕蓉
中　　華　　民　　國　　96　　年　　11　　月　　22　　日
